【裁判字號】    99,聲,187
【裁判日期】    990602
【裁判案由】    訴訟救助
【裁判全文】
臺灣高等法院民事裁定                   99年度聲字第187號
聲  請  人  甲○○
聲請人因與相對人丙○、丁○○、乙○○等人間損害賠償事件聲
請訴訟救助，本院裁定如下：
    主  文
聲請駁回。
聲請訴訟費用由聲請人負擔。
    理  由
一、按當事人無資力支出訴訟費用者，法院應依聲請，以裁定准
    予訴訟救助，但顯無勝訴之望者，不在此限，民事訴訟法第
    107條定有明文。法院認定前項資力時，應斟酌當事人及其
    共同生活親屬基本生活之需要，民事訴訟法第107條定有明
    文。所謂無資力，係指窘於生活，且缺乏經濟信用者而言（
    最高法院43年台抗字第152號、18年抗字第260號判例參照）
    。
二、聲請意旨略以：聲請人為中國開國元首葉劍英元帥親孫，正
    於台灣受政治、人權等迫害，生活拮据、三餐不繼，為公眾
    周知之事實，無庸舉證。聲請人已提出國稅局個人無財產證
    明、國稅局個人96、97年低所得證明，應准許聲請人聲請訴
    訟救助等語。
三、經查，聲請人雖提出財政部台北市國稅局綜合所得稅各類所
    得資料清單，證明其96年度收入僅新台幣（下同）60,833元
    ，97年度無收入云云。然依首揭說明，所謂無資力，除窘於
    生活外，尚須缺乏經濟信用。聲請人雖提出遠傳電信股份有
    限公司催繳電話費之通知書，僅能證明聲請人積欠電信費用
    ，尚難遽認聲請人窘於生活、缺乏經濟信用。另依聲請人提
    出之戶籍謄本所示，聲請人係63年4 月23日，現年36歲，正
    值壯年，應非無工作能力。雖聲請人提出行政院國軍退除役
    官兵輔導委員會台北榮民總醫院之診斷證明書，證明聲請人
    98年3月4日至醫院門診，主訴失眠；另提出國防醫學院三軍
    總醫院附設民眾診療服務處出具之診斷證明書，證明聲請人
    尿液輕度潛血現象。惟，患有上開二種症狀者，難認無法工
    作，自難遽認聲請人無資力並缺乏經濟信用。參酌聲請人不
    服本院96年度重訴字第59號判決，向最高法院提起上訴，經
    最高法院以98年度台上字第1499號裁定駁回其上訴，聲請人
    於該事件委任歐翔宇律師為訴訟代理人，堪信聲請人有能力
    委任律師為代理人，自非無資力並缺乏經濟信用者。聲請人
    未證明其於提起上開事件上訴後，經濟情況有重大變動，於
    本件聲請訴訟救助，自難遽予准許。聲請人另主張其為中國
    開國元首葉劍英之親孫，在台灣受政治、人權等迫害，致其
    生活拮据、三餐不繼之事實，眾所周知無庸舉證云云。但此
    事項非屬民事訴訟法第278條第1項規定「事實於法院已顯著
    或為其職務上所已知者，無庸舉證」者，聲請人聲請訴訟救
    助，仍應依民事訴訟法第109條第2項釋明無資力支出訴訟費
    用。綜上，聲請人正值壯年，非窘於生活、缺乏經濟信用者
    ，其聲請訴訟救助，於法不符，自難准許，應予駁回。
四、據上論結，本件聲請為無理由，裁定如主文。
中    華    民    國    99    年    6     月     2    日
                    民事第二庭
                        審判長法  官  吳謙仁
                              法  官  黃莉雲
                              法  官  蘇瑞華
正本係照原本作成。
如不服本裁定，應於收受送達後10日內向本院提出抗告狀，並應
繳納抗告費新台幣１千元。
中    華    民    國    99    年    6     月     4    日
                              書記官  賴以真

司法院資訊處製作；財團法人民間司法改革基金會備份。
